【裁判字號】    90,交易,384
【裁判日期】    901120
【裁判案由】    公共危險
【裁判全文】
臺灣臺南地方法院刑事判決                          九十年度交易字第三八四號
    公  訴  人  臺灣台南地方法院檢察署檢察官
    被      告  甲○○
右列被告因公共危險案件，經檢察官聲請簡易判決處刑（九十年度偵字第七０二０號
），本院新市簡易庭認不宜以簡易判決處刑，移由本院刑事庭改依通常程序審理，本
院判決如左：
    主  文
甲○○無罪。
    理  由
一、聲請意旨略以：被告甲○○於民國九十年四月二十一日十二時許起，在台南縣安
    定鄉與人飲酒。飲酒後，已達不能安全駕駛動力交通工具，仍於同日二十一時許
    ，駕駛車牌號碼Ｓ四—八七０二號自用小客車欲至台南市永華元安社區。嗣於同
    日二十二十時八分許，途經台南市○○路與永華路口時，與告訴人丙○○所騎之
    自行車發生擦撞。嗣經警據報前來處理，於同日二十二時五十三分測得其吐氣所
    含酒精濃度每公升達０‧四八毫克，始知上情，因認被告甲○○涉有刑法第一百
    八十五條之三之公共危險罪嫌等語。
二、按犯罪事實，應依證據認定之，無證據不得推定其犯罪事實，又不能證明被告犯
    罪者，應諭知無罪之判決，刑事訴訟法第一百五十四條、第三百零一條第一項分
    別定有明文。另按認定不利於被告之事實，須依積極證據，苟積極證據不足為不
    利於被告事實之認定時，即應為有利於被告之認定，更不必有何有利之證據，又
    事實之認定，應憑證據，如未能發現相當證據，或證據不足以證明，自不能以推
    測或擬制之方法，為裁判基礎，最高法院三十年上字第八一六號及四十年台上字
    第八六號分別著有判例可資參照。
三、公訴意旨認被告甲○○涉犯右開罪嫌，無非以被告為警查獲時，其呼氣中酒精濃
    度達每公升○．四八毫克之檢測結果、台南縣警察局道路交通事故調查報告表為
    據。惟訊據被告甲○○對於前開時地駕駛自用客車與丙○○騎乘之腳踏車發生擦
    撞，經前往處理之警員測試其酒精濃度為０．四八ＭＧ／Ｌ等情，固已供承不諱
    。惟堅決否認其有服用酒類，不能安全駕駛動力交通工具而駕駛之犯行，辯稱：
    伊於當日下午三時飲用啤酒一瓶後，即返家休息、睡覺，至晚間九時五分始駕車
    出門，案發時酒意早已退去，本件車禍之發生與伊飲酒無關，係告訴人丙○○逆
    向行駛於伊車道上等語。
四、按服用酒類，不能安全駕駛動力交通工具而駕駛者，應受刑罰制裁，刑法第一百
    八十五條之三固有明定，惟該條犯罪，除服用酒類外，另以「不能安全駕駛」為
    犯罪構成要件。至是否已達此程度，自應綜合審究各種客觀之情事，要不得僅以
    酒精濃度測試結果為唯一之認定標準。
五、經查：
（一）上開法條於八十八年三月三十日修正，同年四月二十一日公布後，就不能安全
      駕駛之認定，法務部於八十八年五月十四日召集相關單位研商，並參考德國、
      美國之相關規定，以呼氣酒精濃度達每公升零點五五毫克作為不能安全駕駛之
      標準，並由內政部警政署通令警察單位，作為查獲移送檢察官偵查之依據，有
      法務部八十八年法檢字第一六六九號函可查。本件被告於案發時（二十二時五
      十三分）之呼氣酒精濃度，僅零點四八毫克，於至二十三時四十分於警局所作
      之酒精濃度測試，其呼氣酒精濃度，僅０點二毫克，有酒精濃度測試單二紙附
      警卷可按，均未達政府機關會商公認不能安全駕駛之標準。
（二）次查，被告迭於警訊、偵審中自承：於下午三時許飲用瓶裝啤酒一瓶後，即返
      家休息至晚間九時五分始駕車出門等語，則由被告於酒後長達六小時之休息時
      間，被告之駕駛能力是否受酒精影響，已堪置疑，且本件事故發生當時，警察
      觀察被告之言語、意識、訊問過程、反應均屬正常，有警制作之「刑法第一百
      八十五條之三案件測試觀察紀錄表在卷可按，而證人即在場執行勤務之員警乙
      ○○到庭證稱：「我們在現場測試之後，發現酒測值為零點四八，就請鄰近的
      警員帶他回警局，當時方先生意識還蠻清楚，因為我原本請在場協助的警察等
      他測完酒測之後，再去執行其他任務，在場的警員向我說方先生意識清楚，應
      該沒有喝酒，但我認為還是實施酒測比較妥當，我們在金華派出所進行第二次
      測試之後，結果是每公升零點二毫克」等語（詳本院九十年九月十日訊問筆錄
      ），核與另一在場執行勤務之員警黃隆武所述：「（問：事發後，有無訊問被
      告？）有，被告神智清楚」等語相符（詳本院九十年十月二十二日審判筆錄）
      ，且製作被告警訊筆錄之員警丁○○○亦結證稱：「（問：本件被告警訊筆錄
      是否為你所製作？）是的，他當時意識還算清楚，就我觀察，並沒有一般酒醉
      的情形」等語（詳前開九十年九月十日訊問筆錄），顯見被告雖有飲酒，惟其
      神情清醒，言談、舉止一切如常，可徵酒精對其意思力、認知力及行為控制力
      尚不生影響，與常人相較，並無薄弱之處，自不能指其因飲酒而已達於不能安
      全駕駛之程度。
（三）至本件車禍發生之原因，被告於警訊及本院調查審理中均陳稱：係告訴人丙○
      ○騎乘腳踏車自夏林路違規左轉逆向侵入其所駕駛之車道等語，經本院訊之告
      訴人丙○○以：「對被告稱你逆向行駛於夏林路、永華路，有何意見？」，其
      答以：「我沒有逆向行駛。我行駛在公園外側紅磚道旁夏林路慢車道行駛，至
      夏林路與永華路口再左轉，打算沿著公園繞一圈」等語（詳本院九十年十一月
      十二日審判筆錄），且有告訴人丙○○庭繪之行徑路線圖一紙附卷可稽，復觀
      諸卷附之道路交通事故調查報告表上之事故現場圖（詳警卷），告訴人丙○○
      騎乘腳踏車倒地之刮地痕自永華路西向東之快車道上延伸至慢車道上，其刮地
      痕長達九點七公尺，被告駕駛之自小客車與告訴人丙○○騎乘之腳踏車之撞擊
      點係在永華路西向東快車道上無訛，是被告辯稱：告訴人丙○○騎乘腳踏車逆
      向侵入其所駕駛之快車道云云，尚非不可採信。則告訴人丙○○於夜間十時許
      ，騎乘無車燈之腳踏車逆向行駛於快車道上，衡諸常情，任何駕駛人均難提早
      發覺而為閃避。況被告發覺告訴人丙○○自前方駛來，即踩煞車，致案發現場
      之煞車痕長達九點八公尺乙節，亦有前開事故現場圖可按，益證被告於案發時
      之駕駛反應及行為控制力並無異常之處。
（四）綜上所述，本件並無證據證明被告駕車肇事係因飲酒注意力減弱所致，自不能
      遽憑被告駕車肇事，即推測其已不能安全駕駛。此外，復查無其他積極證據足
      以認定被告已達於不能安全駕駛之程度，尚難以刑法第一百八十五條之三之公
      共危險罪相繩，被告之犯行，既不能證明，自應為無罪判決之諭知。
據上論斷，應依刑事訴訟法第四百五十二條、第三百零一條第一項，判決如主文。
本案經檢察官陳俊秀到庭執行職務。
中      華      民      國    九十      年     十一     月     二十     日
                                    臺灣臺南地方法院刑事第二庭
                                        法  官  鄭  燕  璘
右正本證明與原本無異。
如不服本判決，應於判決送達後十日內向本院提出上訴狀( 應附繕本 )。
                                        書記官  田  富  蓉
中      華      民      國    九十      年     十一     月     二十三   日


司法院資訊處製作；財團法人民間司法改革基金會備份。
